臺灣高等法院民事裁定　　　　　　　　　 96年度抗字第549號
抗　告　人　丙○○
上列抗告人因債權人乙○○與債務人甲○○間清償債務強制執行
事件，聲明異議，對於中華民國96 年3月20日臺灣台北地方法院
89年度執字第2754號裁定，提起抗告，本院裁定如下：
    主  文
原裁定廢棄。
    理  由
一、本件抗告人因債權人乙○○與債務人甲○○間清償債務強制
    執行事件，原執行法院管收債務人甲○○，第三人即抗告人
    以新台幣（以下同）75萬元保證金後，將債務人甲○○交保
    ，惟債務人仍拒不履行給付，債權人乃聲請就第三人之保證
    金為強制執行，執行法院通知抗告人陳述意見，抗告人爰聲
    明異議，經原執行法院裁定駁回抗告人之聲明。
二、本件抗告意旨略以：抗告人所提供之擔保金，僅係擔保債務
    人並無隱匿財產及逃匿之情事，非為擔保債務人債務之履行
    ，且抗告人並未具強制執行法第23條第2 項所稱保證書，更
    無任何載有「債務人逃亡或不履行債務」字句之書面，是以
    債權人所為保證金執行之聲請，自屬無據，不應准許；且因
    前述擔保事由（即擔保債務人無隱匿財產情事）經台灣台北
    地方法院89年訴字第5127號判決確定，認定業以消滅，原法
    院即應將系爭保證金發還抗告人，惟原法院以與本案不相適
    合之強制執行法第23條規定，駁回抗告人於原法院所聲明之
    異議，確有重大違誤等語。求為廢棄原裁定，抗告人所繳保
    證金新台幣75萬元准予返還等。
三、按債務人依第二十二條第二項、第三項及第二十二條之四第
    二款提供之擔保，執行法院得許由該管區域內有資產之人具
    保證書代之。前項具保證書人，如於保證書載明債務人逃亡
    或不履行義務時，由其負責清償或賠償一定之金額者，執行
    法院得因債權人之聲請，逕向具保證書人為強制執行。強制
    執行法第23條，定有明文。本件原執行法院係「諭知依強制
    執行法第22條之4 第二款債務人甲○○附書面保證金新台幣
    75萬元後交保」，有90 年5月11日執行筆錄可稽（見執行卷
    第357 頁）。嗣第三人即抗告人為債務人提供現金75萬元，
    執行法院乃准債務人交保，並無任何所謂書面保證書「載明
    債務人逃亡或不履行義務時，由其負責清償或賠償一定之金
    額」，有交保單、民事案款（保證金）收據可稽（見執行卷
    第 387頁）。揆諸上開規定，債權人聲請就抗告人之保證金
    為執行，尚非有據。執行法院駁回抗告人之聲明，自有未洽
    。抗告意旨指摘原裁定不當，求為廢棄，為有理由。本院爰
    將原裁定廢棄，由執行法院另為適當之處理。
據上論結，本件抗告為有理由，爰裁定如主文。
中　　華　　民　　國　　96　　年　　4　　月　　24　　日
                    民事第八庭
                        審判長法　官  吳景源
　　  　　　　　　　　　　　　法　官  滕允潔
　　　  　　　　　　　　　　　法　官  連正義
正本係照原本作成。
不得再抗告。
中　　華　　民　　國　　96　　年　　4 　　月　　24　　日
                              書記官  張永中
